臺灣臺北地方法院民事裁定　　　　　　　100年度聲字第683號
聲　請　人　張豐裕
上列聲請人與相對人翁明清間因本院100年度訴更一字第22號請
求營業收益事件，聲請法官迴避，本院裁定如下：
    主    文
聲請駁回。
    理    由
一、本件聲請意旨略以：聲請人與相對人間本院民事庭100年度
    訴更一字第22號請求營業收益事件，聲請人早於民國100年1
    月起訴，均未見法官限期令相對人提出答辯狀，迄100年11
    月2日相對人出庭前1日，始將答辯狀寄交聲請人，使聲請人
    不及防禦。詎承審法官陳慧萍於100年11月2日開庭時，將矛
    頭指向聲請人，怪罪聲請人沒有提出書狀，令聲請人不能甘
    服。蓋相對人可長達11個月不提出答辯狀，但聲請人於開庭
    前1日未及提出書狀，竟遭法官厲色羞辱，顯然不是公平審
    判，程序上亦偏袒相對人。另聲請人尚欲向法官聲請函調相
    關作帳資料，俾證明相對人接手經營經緯旅行社，確有獲利
    ，但法官不待聲請人聲請調查證據，即欲審結案件，執行職
    務亦有偏頗。又本件訴訟標的超過新臺幣（下同）60萬元，
    法官竟於簡易庭行言詞辯論而未於普通法庭進行辯論程序，
    亦有偏頗。爰依民事訴訟法第33條第1項第2款規定，聲請本
    件承審法官迴避云云。
二、按民事訴訟法第33條第1項第2款規定，法官有應自行迴避而
    不自行迴避以外之情形，足認其執行職務有偏頗之虞，據而
    聲請法官迴避者，應以法官對於訴訟標的有特別利害關係，
    或與當事人之一造有密切之交誼或嫌怨，或基於其他情形客
    觀上足疑其為不公平之審判者為其原因事實。若僅憑當事人
    之主觀臆測，或不滿意法官進行訴訟遲緩，或認法官指揮訴
    訟欠當，則不得謂其有偏頗之虞（最高法院69年度台抗字第
    457號判例要旨參照）。另前揭迴避原因，依民事訴訟法第
    34條第2項、第284條之規定，應自聲請之日起3日內提出能
    即時調查之證據以釋明之，否則即不應准許。經查：
  (一)聲請人與相對人間本院100年度訴更一字第22號請求營業收
    益事件，聲請人於100年1月31日起訴後，原承審法官為林麗
    真，嗣因法官年度職務調動，改由陳慧萍法官接辦，此經本
    院依職權調閱100年度訴更一字第22號卷宗核閱在卷。
  (二)按當事人因準備言詞辯論之必要，應以書狀記載其所用之攻
    擊或防禦方法，及對於他造之聲明並攻擊或防禦方法之陳述
    ，提出於法院，並以繕本或影本直接通知他造，民事訴訟法
    第265條第1項定有明文。復按被告於收受訴狀後，如認有答
    辯必要，應於10日內提出答辯狀於法院，並以繕本或影本直
    接通知原告；如已指定言詞辯論期日者，至遲應於該期日5
    日前為之。應通知他造使為準備之事項，有未記載於訴狀或
    答辯狀者，當事人應於他造得就該事項進行準備所必要之期
    間內，提出記載該事項之準備書狀於法院，並以繕本或影本
    直接通知他造；如已指定言詞辯論期日者，至遲應於該期日
    5日前為之。對於前2項書狀所記載事項再為主張或答辯之準
    備書狀，當事人應於收受前2項書狀後5日內提出於法院，並
    以繕本或影本直接通知他造；如已指定言詞辯論期日者，至
    遲應於該期日3日前為之，民事訴訟法第267條亦有明文。又
    按當事人未依第267條、第268條及前條第3項之規定提出書
    狀或聲明證據者，法院得依聲請或依職權命該當事人以書狀
    說明其理由，民事訴訟法第268之2條第1項亦有明文。是揆
    諸前揭說明，法官本得依職權命當事人提出書狀或聲明證據
    ，聲請人徒以相對人長達11個月不提出答辯狀，但其於開庭
    前1日未及提出書狀，遭法官曉諭應提出書狀，即認法官執
    行職務有偏頗之虞，尚非可採。
  (三)又按當事人聲明之證據，法院應為調查。但就其聲明之證據
    中認為不必要者，不在此限，民事訴訟法第286條亦有明文
    。查聲請人雖主張其欲向法官聲請函調相關作帳資料，但法
    官不待聲請人聲請調查證據，即欲審結案件，執行職務亦有
    偏頗云云。惟參諸前揭規定，如法官認為當事人聲明之證據
    有不必要者，本可不為調查，聲請人僅以法官未依其聲請調
    查證據，即認法官執行職務有偏頗之虞，亦有未洽。
  (四)至聲請人主張本件訴訟標的超過60萬元，法院竟於簡易庭行
    言詞辯論而未於普通法庭進行辯論程序，亦有偏頗之虞云云
    。查本件訴訟標的為1,510,000元，係以民事通常訴訟程序
    審理，此有起訴狀1件可稽。惟本件係因本院法庭不足，而
    暫借臺北簡易庭第六法庭進行庭訊，此有本院言詞辯論筆錄
    1件可參。是本件仍係以普通訴訟程序審理，並非以簡易訴
    訟程序辦理，聲請人指稱法官於簡易庭行言詞辯論程序，顯
    有偏頗之虞云云，恐有誤會。準此，聲請人主張承審法官執
    行職務有偏頗之虞，應行迴避云云，並無依據，不應准許。
三、綜上所述，本件聲請為無理由，爰裁定如主文。
中    華    民    國    100    年    11    月    30   日
                  民事第五庭  審判長法  官   薛中興
                                    法  官   陳蒨儀
                                    法  官   郭顏毓
以上正本係照原本作成。
如對本裁定抗告須於裁定送達後10日內向本院提出抗告狀，並繳
納抗告費新臺幣1,000元。
中    華    民    國   100    年    12    月    2     日
                                    書記官   林政彬